【裁判字號】    99,交聲,422
【裁判日期】    990630
【裁判案由】    交管條例聲異
【裁判全文】
臺灣板橋地方法院交通事件裁定         99年度交聲字第422號
原處分機關  交通部公路總局臺北區監理所板橋監理站
異  議  人  甲○○
即受處分人
上列異議人因違反道路交通管理處罰條例案件，對於交通部公路
總局臺北區監理所板橋監理站於民國99年1 月18日以板監裁字第
裁00-000000000號所為之裁決處分，聲明異議，本院裁定如下：
    主  文
異議駁回。
    理  由
一、按汽車（含機車）駕駛人在六個月內，違規記點共達六點以
    上者，吊扣駕駛執照一個月；汽車駕駛人，有依第六十三條
    第三項前段規定受吊扣駕駛執照處分之情形者，應接受道路
    交通安全講習，道路交通管理處罰條例第63條第3 項前段、
    第24條第1 項第5 款分別定有明文。
二、原處分意旨略以：異議人即受處分人甲○○因在六個月內，
    有駕駛汽車違規點數共計達六點以上之情形，經交通部公路
    總局臺北區監理所板橋監理站於民國99年1 月18日以板監裁
    字第裁00-000000000號裁決書逕行裁決，裁處異議人吊扣駕
    駛執照一個月，並施以道路交通安全講習。嗣異議人先行繳
    送駕駛執照後，依法提出申訴。
三、異議意旨則略以：異議人領有小客車駕駛執照，據以駕駛輕
    型機車，因違規點數達六點而受吊扣駕駛執照之處分。然依
    修正後道路交通管理處罰條例第68條規定，駕駛汽車違規而
    受吊扣或吊銷駕駛執照之處分，應係指違規當時所駕駛車輛
    種類之駕照，故懇請准予異議人保有駕駛小客車之權利，歸
    還小客車駕駛執照，否則因單一證照制度，致使異議人無法
    開車工作，家庭生活將陷入困頓，爰聲明異議云云。
四、經查：
(一)按道路交通管理處罰條例第63條關於記違規點數達六點以上
    即裁處吊扣駕駛執照及施以道路交通安全講習之規定，考其
    立法意旨，係因汽車駕駛人就特定之違規行為，屬對交通安
    全危害之惡性較重，該條規定有助於防範惡性嚴重之肇事行
    為，俾使汽車駕駛人知所警惕。本件異議人於98年7 月22日
    上午10時30分許、99年1 月2 日下午2 時25分許，駕駛車牌
    號碼為QA2-488 號輕型機車，行經臺北市○○路與保儀路口
    、臺北縣泰山鄉○○路與幸福路口時，因有闖紅燈左轉之行
    為，分別為臺北市政府警察局文山第一分局木柵派出所、臺
    北縣政府警察局新莊分局中平派出所執勤警員當場擎單舉發
    。嗣經原處分機關各裁處罰鍰一千八百元，並各記違規點數
    三點等情，有異議人違規查詢報表、臺北市政府警察局98年
    7 月22日北市警交字第AEX912609 號、臺北縣政府警察局99
    年1 月2 日北縣警交大字第C00000000 號舉發違反道路交通
    管理事件通知單各一份附卷可參，是異議人於六個月內違規
    二次，且違規記點共達六點，至為明確。原處分機關據此裁
    處異議人因於六個月內違規記點共達六點以上，吊扣駕駛執
    照一個月，並施以道路交通安全講習，核屬於法有據（異議
    人對於上開闖紅燈之違規事實部分，並未正式具狀聲明異議
    ，即不在本件審酌範圍內）。
(二)復按道路交通管理處罰條例第68條於94年12月14日修正公布
    ，經行政院以95年2 月27日行政院院臺交字第0950082898號
    令核定自95年3 月1 日施行，該條修正後規定「汽車駕駛人
    ，因違反本條例及道路交通安全規則之規定，受吊銷駕駛執
    照處分時，吊銷其持有各級車類之駕駛執照」，與修正前同
    條文相比較，係將「吊扣」駕駛執照處分效力擴及吊扣所持
    有之各級車類駕駛執照之規定刪除。考其修正理由，乃舊法
    將違規駕駛人所持有各級車類之駕駛執照一併吊扣失之過酷
    ，影響人民工作及生活甚鉅，故依修正後規定，受吊扣駕駛
    執照處分時，不再吊扣其持有各級車類之駕駛執照，僅「吊
    扣駕駛人違規駕駛時，駕駛該違規車輛所憑之駕駛執照」，
    故已領有輕型機車駕駛執照者，違規駕駛輕型機車時，原則
    上所吊扣者即係該駕駛者之輕型機車駕駛執照，不得吊扣該
    駕駛者領有之其他汽車或機車駕駛執照，固無疑問。然若駕
    駛人未考領該級車輛之駕駛執照，而係依道路交通安全規則
    第61條第1 項之規定，因取得高一級車類之駕駛資格，而駕
    駛較低級車類之車輛時，其既係依其所領有之較高級駕駛執
    照酒後違規駕駛較低級之車輛，自仍應吊扣其駕駛該違規車
    輛所憑之較高級駕駛執照，始能達吊扣駕照避免駕駛人短時
    間內再犯之立法意旨。準此，本件異議人並未考領機車駕駛
    執照乙節，業據原處分機關於聲明異議案件移送書中載明，
    並有異議人汽、機車駕照基本資料一份在卷可稽，是其先後
    於上開時、地駕駛前揭QA2-488 車號輕型機車闖紅燈時，所
    憑之駕駛執照均係其所考領之小型車駕駛執照，揆諸前揭說
    明，自仍應吊扣其小型車駕駛執照，方屬適法，否則在異議
    人並未考領輕型機車駕駛執照之情形下，上開吊扣駕駛執照
    之規定，豈非形同具文，自非妥適。是異議人於聲明異議狀
    中辯稱依修正後道路交通管理處罰條例第68條規定，駕駛汽
    車違規而受吊扣或吊銷駕駛執照之處分，應係指違規當時所
    駕駛車輛種類之駕照云云，乃係對於前揭規定修正理由有所
    誤解，尚非足採。
五、綜上所述，異議人確在六個月內有駕駛汽車違規點數共計達
    六點以上之情形，堪以認定。據此，原處分機關依道路交通
    管理處罰條例第63條第1 項第3 項前段、第24條第1 項第5
    款之規定，裁處異議人吊扣駕駛執照一個月，並施以道路交
    通安全講習，核無不當或違法之處，本件異議為無理由，應
    予駁回。
六、據上論斷，應依道路交通案件處理辦法第19條，裁定如主文
    。
中    華    民    國    99    年    6     月    30    日
                  交通法庭  法  官 張紹省
上列正本證明與原本無異。
如不服本裁定，應於裁定送達後五日內敘明抗告理由，向本院提
出抗告狀。
                            書記官 周雅玲
中    華    民    國    99    年    6     月    30    日

司法院資訊處製作；財團法人民間司法改革基金會備份。
